【裁判字號】    97,交聲,122
【裁判日期】    970528
【裁判案由】    聲明異議
【裁判全文】
臺灣臺南地方法院交通事件裁定        97年度交聲字第122號
原處分機關  交通部公路總局嘉義區監理所台南監理站
異議人即受
處分人      甲○○
上列受處分人因違反道路交通管理處罰條例案件，對於交通部公
路總局嘉義區監理所台南監理站，民國97年2月5日所為之裁決處
分（處分案號：嘉監南字第裁74-Z8C006749號），聲明異議，本
院裁定如下：
      主  文
異議駁回。
      理  由
一、原處分意旨略以：異議人即受處分人甲○○（下稱異議人）
    駕駛其所有之車號5728-SR號自用小客貨車，於民國97年1月
    9日晚間21時12分許，行經最高速限為每小時100公里之國道
    8號高速公路西向10.4公里處，因以時速71公里行駛於內側
    車道，經內政部警政署國道公路警察局第八警察隊善化分隊
    （以下稱舉發機關）以「行駛高速公路未依規定行駛車道-
    慢速小型車違規行駛內側車道」為由予以製單舉發。嗣原處
    分機關即交通部公路總局嘉義區監理所台南監理站，以異議
    人違規事實明確，乃依道路交通管理處罰條例（下稱處罰條
    例）第33條第1項第3款、第63條第1項第1款及違反道路交通
    管理事件統一裁罰基準表 (以下簡稱基準表)之規定，裁處
    異議人罰鍰新台幣（下同）5000元並記違規點數1點等語。
二、本件聲明異議意旨：舉發機關未能提出錄影證據證明異議
    人違規。請出庭的公家單位備齊所有人、物證一次到位，
    否則我沒有那種美國時間，除非你們要付我工作費。餘如
    異議狀所載。為此聲明異議，請求撤銷原處分云云。
三、按汽車行駛高速公路及快速公路，其車道之使用，除因交通
    事故及道路施工依臨時或可移動標誌指示或交通勤務警察指
    揮外，應依設置之交通標誌、標線或號誌之規定，無設置者
    ，應依下列規定︰一、在高速公路最高速限每小時九十公里
    以上之路段，行駛速率低於每小時八十公里之較慢速小型車
    ，應行駛於外側車道，並得暫時利用緊臨外側車道之車道超
    越前車。高速公路及快速公路交通管制規則 (下稱管制規則
    )第8條第1項第1款定有明文。次按汽車行駛於高速公路、快
    速公路或設站管制之道路，不遵使用限制、禁止、行車管制
    及管理事項之管制規則，而有未依規定行駛車道者，處汽車
    駕駛人3000元以上6000元以下罰鍰。又汽車駕駛人，違反處
    罰條例第33條第1項者，除依原條款處罰鍰外，並記違規點
    數1點，處罰條例第33條第1項第3款、第63條第1項第1款亦
    分別定有明文。
四、本院審酌：
  (一)異議人駕駛所有車號5728-SR號自用小客貨車，於上述時、
    地，因以時速71公里行駛於內側車道，經舉發機關製單舉發
    。嗣原處分機關依處罰條例第33條第1項第3款、第63條第1
    項第1款及基準表之規定，裁處異議人罰鍰5000元並記違規
    點數1點之事實，有：
    裁決書。
    舉發通知單。
    等件為證，且為異議人所不否認，此部分事實當可認定。
  (二)經查：證人即舉發員警洪啟榮於本院調查中證稱：「本件是
    我舉發的，本件我仍有印象，我是在執行地點執行測速勤務
    ，我測速的地點距離異議人的車輛有311.2公尺，測得異議
    人車輛速度是71公里，在測速過程中異議人四周均無車輛，
    左側是護欄，在10.4公里處把他攔下並將測得之數據給異議
    人看。是以雷射測速槍測得異議人車速，測速地點前方有擺
    放告示牌，約在11.3公里處，距離測速地點約0.9公里 (庭
    呈現場照片)。異議人在我測得車速之後到我攔下之前都是
    行駛內側車道，又在我測得車速到我攔下車子這段期間，異
    議人大概都是這個車速。」 (見本院卷第17至18頁)等語，
    已證述異議人違規事實明確。又舉發警員對於本件舉發程序
    及違規情形，陳述清楚而明確，經核應無誤看或誤為判斷之
    可能。另參以證人洪啟榮與異議人間，不僅未有任何怨隙，
    且係毫不相識之人，衡情證人應無設詞攀誣，或是虛構違規
    事實以陷害異議人之理。何況警員執行公務時，本身即受有
    行政懲處責任之監督，再其到庭具結作證，更係以刑事責任
    擔保其證言之真實性，故證人之上開證述內容，以及其所記
    錄舉發之本件違規事實，經核應無不可採信之處。
  (三)其次交通勤務警察或依法令執行交通稽查任務人員，開單舉
    發違反道路交通管理處罰條例所列之違規事實，經公路主管
    機關或警察機關所為之裁決處罰，本質上為行政處分，係公
    務員基於職務上權力，依法就特定之具體事件所為具公法上
    效果之單方行政行為，基於公務員為公法上行為具有公信力
    之原則，該行政行為當可被推定為真正，其據以依法處分之
    事實認定亦為正確無誤。此與民事訴訟法第355條第1項規定
    ：「文書，依其程式及意旨得認作公文書者，推定其為真正
    。」之情形相同。本此公信原則，立法者乃於道路交通管理
    處罰條例及高速公路交通管制規則等交通法規中制定相關規
    定，使交通勤務警察或依法令執行交通稽查任務人員，在特
    殊情形下，當場不能或不宜攔截製單舉發時，得當機處置而
    就違規事實予以逕行舉發（參見道路交通管理處罰條例第7
    條之2等規定），以達成維護交通秩序及公共安全之行政目
    的。反之，若謂公務員之一切行政行為，均需預留證據以證
    其實，則國家行政勢必窒礙難行，而且相關行政目的亦難以
    順利達成。據此，刑事訴訟法就犯罪證據有關之規定中，與
    屬行政秩序罰之交通違規裁罰本質不合之部分，自不在準用
    之列。再者，警方取締交通違規事件，其以照相、錄影等方
    式取證者，固足為違規之證明，惟警員當場舉發者，舉發之
    員警本身之目睹、耳聞，亦足為違規人違規之證明，非必所
    有之違規事件，均需有照相、錄影、錄音等科學證據方足為
    違規之證據。況警察執行勤務，事項繁瑣，且違規情形一過
    即逝，並非長期存在，何能要求警察必備有科學儀器取證？
    是本件縱無照片或錄影資料作為佐證，然異議人之違規行為
    既經證人乙○○○○證述明確，且其所述內容並無何矛盾或
    違背經驗法則之處，自得為本院判斷之依據。
  (四)又受處分人不服公路主管機關所為之處罰，依處罰條例第87
    條之規定向管轄地方法院聲明異議，自屬行政救濟程序，其
    舉證責任分配，應採民事訴訟上舉證責任分配原則，87年10
    月28日修正公布之行政訴訟法第136條同揭此旨，而明文規
    定準用民事訴訟法第277條舉證責任分配之原則。亦即先由
    行政機關就其如何履行相關正當法律程序，以及人民為何應
    受行政處罰之客觀違反法令行為，負證明責任。而受處罰人
    就行政機關已為相當證明之事項，亦須就其所辯，提出反證
    ，以動搖法院對其可能形成之不利心證。倘受處罰人始終未
    能提出反證，或雖提出，但所提之反證卻不足以動搖法院審
    酌行政機關所提出之相關事證後，對其所形成之不利心證評
    價，依據舉證責任分配之法則，法院仍應為受處罰人不利之
    認定。經查：異議人違規事實，業據舉發員警證述明確，且
    於測速地點前方0.9公里處並已設有「前有測速照相」告示
    牌，並於高速公路中央分隔帶設置有警告性質之「內側車道
    為超車道」告示牌 (見本院卷第22、23頁)，經核舉發機關
    已盡其證明之責。反之，異議人雖認為原處分違法，並表達
    其不滿之個人意見，但其並未提出任何積極事證供本院調查
    ，本院亦查無任何證據足資證明執勤員警有捏造事實違法取
    締之情事存在，故其所辯尚非可採，異議人駕駛車號5728-S
    R號自用小客貨車於上揭地點有行駛於高速公路未依規定行
    駛車道之違規事實，已堪認定。
  (五)異議人復辯稱不知行駛內側車道應至少時速80公里云云。惟
    異議人既領有汽車駕駛執照，自應知悉且有遵守管制規則相
    關規定之義務。又內政部警政署為推動高速公路「慢速小型
    車應行外側車道」及「內側車道為超車車道與小型車最高速
    限行駛車道」等路權觀念，於高速公路中央分隔帶沿線設置
    警告性質之「內側車道為超車道」、「時速未達80公里以下
    應行外側車道」之告示牌，高速公路陸橋並以大型橫布懸掛
    「內側車道限行最高速限小型車」宣導及交通資訊可變標誌
    (CMS)顯示宣導標語，作為提供車輛駕駛人行駛車道之資訊
    ，並促進交通安全而確保行車順暢，節省用路人行車時間及
    建立用路人正確使用車道之駕駛習慣，異議人自難諉為不知
    ，上開所辯，亦無理由。
五、綜上所述，異議人於前述時、地之違規事實既可認定，原處
    分機關裁處異議人罰鍰5000元，並記違規點數1點，經核於
    法尚無違誤，異議人異議內容，並無理由，應予駁回。
六、據上論斷，應依道路交通案件處理辦法第19條，裁定如主文
    。
中    華    民    國    97    年    5     月    28    日
                        交通法庭法  官  蔡直青
以上正本證明與原本無異。
如不服本裁定，應於收受送達後5日內向本院提出抗告狀。（應
附繕本）
                                書記官  劉鴻瑛
中    華    民    國    97    年    6     月    2     日


司法院資訊處製作；財團法人民間司法改革基金會備份。
